臺灣板橋地方法院民事裁定　　　　　100年度消債更字第182號
聲　請　人　孫瑞聰
上列當事人聲請消費者債務清理事件，本院裁定如下：
    主  文
聲請人孫瑞聰自中華民國一百年十月二十六日下午四時起開始更
生程序。
命司法事務官進行更生程序。
    理  由
一、本件聲請意旨略以：
（一）聲請人前因積欠玉山銀行等金融機構債務，依聲請人向財
      團法人金融聯合徵信中心申請之債權人清冊所載，積欠本
      金金額達新臺幣（下同）312,699元，其中尚未含呆帳所
      生之利息。因聲請人前向最大債權銀行玉山銀行無法與銀
      行達成每月應繳月付金之協議，而於民國100年3月17日協
      商不成立。惟聲請人近兩年平均每月收入為27,517元（計
      算式：660,400元÷24＝27,517元），聲請人既已負債沉
      重，自不能與一般人之生活水平同為要求，理應撙節開銷
      ，應依公告100年度新北市100年7月1日至12月31日最低生
      活費為每人每月11,832元為準，此標準係參照內政部社會
      司依社會救助法第4條規定所制定。聲請人每月之租屋費
      用為11,000元，應列入必要生活費用，故聲請人每月必要
      生活費用為22,832元（計算式：11,832元＋11,000元＝22
      ,832元）。
（二）又聲請人有兩名子女，分別為14歲、13歲，皆就讀國中，
      名下均無積極財產及固定收入。確有受扶養之必要，聲請
      人與配偶自應平均分擔扶養義務，故聲請人每月應負擔兩
      名子女之扶養費用為11,832元（計算式：11,832元×2÷2
      ＝11,832元）。惟聲請人與配偶王紫誼於98年2月23日離
      婚，王氏收入已不敷自己開銷，故而子女之扶養重擔皆落
      在聲請人之身。聲請人僅能支付一人之扶養費用11,832元
      由兩子女平均開銷。
（三）基此，聲請人每月收入27,517元已不足支付個人必要生活
      費用22,832元及扶養費11,832元。聲請人依聯徵中心債權
      人清冊所載積欠金融機構無擔保債務本金金額312,699元
      ，依年利率19.5%計算，平均每月應付利息為5,081元（計
      算式：312,699×19.5%÷12＝5,081元），因無法負擔而
      積欠呆帳迄今。雖聲請人前向玉山銀行提出前置協商，玉
      山銀行給予之每月月付金4,015元，亦不敷繳納，故協商
      不成立，爰請求裁定准予更生云云。
二、按債務人不能清償債務或有不能清償之虞者，得依本條例所
    定更生程序，清理其債務；債務人無擔保或無優先權之債務
    總額未逾 1,200萬元者，於法院裁定開始清算程序或宣告破
    產前，得向法院聲請更生；債務人對於金融機構因消費借貸
    、自用住宅借款、信用卡或現金卡契約而負債務，在聲請更
    生或清算前，應提出債權人清冊，以書面向最大債權金融機
    構請求協商債務清償方案，並表明共同協商之意旨；債務人
    與金融機構協商成立者，不得聲請更生或清算。但因不可歸
    責於己之事由，致履行顯有重大困難者，不在此限；本條例
    施行前，債務人依金融主管機關協調成立之中華民國銀行公
    會會員，辦理消費金融案件無擔保債務協商機制與金融機構
    成立之協商，準用前項之規定；法院開始更生程序之裁定，
    應載明其年、月、日、時，並即時發生效力；法院裁定開始
    更生或清算程序後，得命司法事務官進行更生或清算程序，
    必要時得選任律師、會計師或其他適當之自然人或法人一人
    為監督人或管理人，消費者債務清理條例第3條、第42條第1
    項、第151條第1項、第5項、第6項、第45條第1項、第16 條
    第1項分別定有明文。
三、經查，聲請人主張之上開事實，業據提出財產及收入狀況說
    明書、債權人清冊、財團法人金融聯合徵信中心當事人綜合
    信用報告、前置協商不成立通知書、臺北縣五股鄉公所中低
    收入證明書、房屋租賃契約書、中華民國身心障礙手冊、勞
    工保險被保險人投保資料表（明細）、財政部臺北市國稅局
    財產歸屬資料清單、98、99年度綜合所得稅各類所得資料清
    單、戶籍謄本、郵政存簿儲金簿、台北市立聯合醫院（中興
    院區）診斷證明書等件為證，堪信屬實。本院審酌聲請人主
    要收入係在各夜市或觀光景點擺攤，屬於流動攤販性質，家
    住新北市五股區，子女孫泓軒、孫竑琳皆就讀國中，而有共
    居一處互相照顧、受聲請人扶養之必要。聲請人雖稱其每月
    收入為27,517元，惟聲請人向玉山銀行協商當時（即99年12
    月），其收入應為29,200元（計算式：擺攤所得21,000元＋
    中低收入補助2,800元＋殘障租金補助2,400元＋殘障補助3,
    000元＝29,200元）甚明。是以聲請人每月收入29,200元，
    扣除聲請人全家3口之必要生活費用27,400元（包含房租11,
    000元、生活費3,000元、勞健保費用2,700元、日常用品800
    元、水電費1,100元、瓦斯費1,000元、電話費1,000元、交
    通費800元、教育費500元、小孩生活費5,500元）後，所剩
    已不足清償玉山銀行提議月付4,015元之協商方案，有不能
    清償債務之情事存在。
四、綜上所述，本件聲請人為一般消費者，並未從事營業活動。
    其有無法清償債務之虞情事，又所負無擔保或無優先權之債
    務，並未逾1,200萬元，且未經法院裁定開始清算程序或宣
    告破產，復查無消費者債務清理條例第6條第3項、第8條或
    第46條各款所定駁回更生聲請之事由存在，則聲請人聲請更
    生，應屬有據，自應准許。
五、依消費者債務清理條例第11條第1項、第45條第1項、第16條
    第1項，裁定如主文。聲請人於更生程序開始後，應另提出
    足以為債權人會議可決或經法院認為公允之更生方案以供採
    擇，俾免更生程序進行至依消費者債務清理條例第61條規定
    應行清算之程度，附此敘明。
中    華    民    國   100    年    10    月    26    日
                  民事第二庭    法  官  張谷輔
上為正本係照原本作成
本件不得抗告
本裁定已於100年10月26日下午4時公告
中    華    民    國   100    年    10    月    26    日
                                書記官  尤秋菊